臺灣高等法院臺中分院民事裁定
111年度非抗字第23號
再  抗告人  楊連發    
代  理  人  黃聖棻律師
            凃榆政律師
            莊惠萍律師
相  對  人  德昌食品股份有限公司
法定代理人  楊育偉  
代  理  人  許涪閩律師
上列再抗告人因與德昌食品股份有限公司間選派檢查人事件，對
於中華民國110年12月6日臺灣臺中地方法院110年度抗字第229 
號裁定，提起再抗告，本院裁定如下：
    主  文
再抗告駁回。
再抗告程序費用由再抗告人負擔。
    理  由
一、按非訟事件，除以抗告不合法而遭駁回者外，對於抗告法院
    之裁定再為抗告，僅得以其適用法規顯有錯誤為理由，非訟
    事件法第45條第3項定有明文。而所謂適用法規顯有錯誤，
    係指原法院就其取捨證據所確定之事實適用法規顯然不合於
    法律規定，或與司法院現尚有效及大法官會議之解釋顯然違
    反者而言，不包含漏未斟酌證據、理由不備、理由矛盾、取
    捨證據及認定事實不當之情形在內（最高法院110年度台抗
    字第452號裁定意旨參照）。次按，繼續1年以上，持有已發
    行股份總數3％以上之股東，得聲請法院選派檢查人，檢查公
    司業務帳目及財產情形，公司法第245條第1項定有明文。又
    股東聲請法院選派檢查人事件，法院為裁定前，應訊問利害
    關係人，此觀非訟事件法第172條第1項、第2項規定自明。
    所謂利害關係人，係指因裁定而權益受影響之人。檢查人檢
    查公司之業務、帳目及財產等，難免干擾公司營運，影響正
    常業務運作，且其費用由公司負擔，為兼顧股東及公司之權
    益，非訟事件法第172條第2項就法院選派檢查人程序，始設
    裁定前訊問利害關係人之規定，俾使法院就檢查人應否選派
    及其適當人選作成正確判斷。
二、本件再抗告人以其持有相對人11.06%之股份，因相對人法定
    代理人未忠實執行董事長職務，相對人經監察人要求提出報
    告並提供簿冊文件供查核、抄錄，亦未置理，故依公司法第
    245條第1項規定，向原法院聲請選任檢查人等語。經原法院
    以109年度司更一字第4號裁定（下稱第一審裁定）選派莊家
    豪會計師為相對人之檢查人，相對人不服，提起抗告，嗣經
    原法院以110年度抗字第229號裁定(下稱原裁定）廢棄第一
    審裁定，再抗告人為再抗告。再抗告意旨略以：原法院於民
    國110年3月23日通知兩造到院，詢問是否同意由法院發函律
    師公會或會計師公會提供有意願名冊，從中選任，兩造均答
    再具狀說明，即是決定不當庭陳述，另以書面陳述代之；再
    抗告人旋於110年4月6日具狀由法院函請社團法人臺中市會
    計師公會（下稱臺中市會計師公會）推薦會計師擔任本件之
    檢查人，相對人則怠於表示意見，難謂原法院未踐行訊問利
    害關係人程序。相對人明知並非法院未保障其程序權，又空
    言指摘莊家豪會計師不適任，其提起抗告顯係為拖延程序。
    而檢查人非屬非訟事件法第172條第2項所定利害關係人，本
    無於裁定前踐行訊問檢查人程序之必要，原法院遽以第一審
    裁定作成前，未踐行訊問利害關係人程序，即廢棄原裁定，
    所適用法規顯然不合於法律規定。爰請求廢棄原裁定，並駁
    回相對人在原法院之抗告等語。
三、經查，抗告人依公司法第245條第1項之規定，聲請原法院選
    派檢查人，原法院第一審雖有於110年3月23日開庭訊問兩造
    關於選任檢查人之必要性及如何推薦人選，110年7月9日發
    函臺中市會計師公會推薦檢查人人選，然在臺中市會計師公
    會於110年7月27日函覆推薦莊家豪會計師後，原法院第一審
    即於110年7月30日裁定選派莊家豪會計師為相對人之檢查人
    （見原法院司更一卷第53-55、259、285頁），且相對人對
    於第一審裁定提起抗告，亦以會計師公會就如何推薦人選表
    明疑慮，原裁定本其取捨證據、認定事實之職權行使，實質
    審查，而認第一審關於檢查人之選派，既未使相對人就本件
    檢查人之人選及學經歷有表示意見之機會，難認法院已踐行
    非訟事件法第172條第2項之程序，因而將第一審裁定廢棄，
    俾使第一審法院另為適當之處理，與適用法規顯有錯誤無涉
    。又原裁定並非以第一審裁定前未予檢查人表示意見之機會
    ，將第一審裁定予以廢棄，自無再抗告意旨所指檢查人並不
    屬於非訟事件法第172條第2項所定利害關係人之違背法令情
    形。再抗告人意旨猶以第一審法院曾於11年3月23日通知兩
    造到院以及檢查人並不屬於非訟事件第172條第2項所定利害
    關係人等情，指謫原裁定適用法規顯有錯誤，即無理由。從
    而，原裁定駁回再抗告之抗告，並無適用法規顯有錯誤之情
    形，再抗告人求為廢棄原裁定，並准予選任檢查人，為無理
    由，應予駁回。
四、據上論結，本件再抗告為無理由，裁定如主文。
中　　華　　民　　國　　111 　年　　3 　　月　　9 　　日
                  民事第四庭    審判長法　官  林慧貞
　　　　　　　　　　　　　　          法　官  劉惠娟
　　　　　　　　　　　　　　　        法　官  王怡菁
正本係照原本作成。       
不得抗告。
                                      書記官  盧威在
           　　　　　　　　　　　　 
中　　華　　民　　國　　111 　年　　3 　　月　　9 　　日